臺灣臺南地方法院刑事判決　　　　　　　94年度訴字第1128號
公　訴　人　臺灣臺南地方法院檢察署檢察官
被　　　告　甲○○
被　　　告　乙○○
被　　　告　戊○○
　　　　　　　　　　2
共　　　同
選任辯護人　李合法律師
　　　　　　趙培皓律師
上列被告等因誣告等案件，經檢察官提起公訴（九十四年度調偵
字第三四○號）及移請併案審理（九十四年度偵字第二二六三號
），本院判決如下：
    主  文
乙○○以加害身體、自由之事，恐嚇他人致生危害於安全，處拘
役伍拾日，如易科罰金，以銀元佰元即新臺幣玖佰元折算壹日
。
乙○○被訴詐欺取財、妨害自由部分無罪。
甲○○、戊○○均無罪。
    事  實
一、乙○○與庚○○因共同投資經營服飾店引生爭議，乙○○竟
    基於恐嚇之犯意，於民國九十三年八月十二日下午四時許，
    以電話向庚○○恫稱「要不然我跟（或「教」，臺語音同義
    異）你，你若是說你兩個兒子你不要」、「歹勢！我說你兩
    個兒子要顧好」、「你兒子還小」及「我不是跟你花」（均
    臺語）等加害庚○○之子身體或自由之事恐嚇庚○○，使庚○○聯想其子日後可能遭乙○○加害而心生畏懼，致生危害
    於安全。
二、案經庚○○訴由臺灣臺南地方法院檢察署檢察官偵查起訴。
    理　由
壹、證據能力之說明：
  　按當事人、代理人或辯護人於法院調查證據時，知有刑事訴
　　訟法第一百五十九條第一項不得為證據之情形，而未於言詞
  　辯論終結前聲明異議者，視為有前項之同意；又證人依法應
    具結而未具結者，其證言不得作為證據，刑事訴訟法第一百
    五十九條之五第二項、第一百五十八條之三定有明文。查告
　　訴人庚○○、同案被告、證人己○○、丁○○、黃俊榮、李
  　穆昌、黃佳玲、李政隆及陳王素真於警詢及檢察事務官詢問
    時之陳述，對於陳述人以外之被告而言，其性質雖屬傳聞供
    述，惟被告乙○○及其選任辯護人已知上揭供述乃傳聞證據
    ，均未於言詞辯論終結前對該等筆錄異議，依前揭規定，上
    開告訴人之供述已經擬制同意作為證據，本院審酌上開筆錄
    作成時，亦無不當取供情形，自均有證據能力。反之，告訴
    人或同案被告於檢檢察官偵訊時未經具結之陳述，對於其他
    被告，則不得作為證據。
貳、實體事實之認定：
一、有罪部分
  (一)上揭事實，業據被告乙○○於本院審理時自白不諱，核與證
    人即告訴人庚○○於警詢及檢察事務官詢問時之陳述大致相
    符，復有錄音帶一捲及錄音譯文一份在卷可參，足見被告乙○○自白與事實相符，自堪採信。被告乙○○以上開加害告
    訴人之子言詞恐嚇告訴人，使告訴人深感其子身體、自由之
    危險而生不安，自已達危害安全之程度。此部分事證明確，
    被告乙○○上開犯行，洵堪認定。
　(二)核被告乙○○所為，係犯刑法第三百零五條之恐嚇罪。爰審
  　酌被告乙○○未曾有任何刑案前科紀錄，有臺灣高等法院被
    告前案紀錄表附卷可稽，素行尚可，其犯罪動機係因與告訴
    人共同投資經營服飾店引生嫌隙，未能以理性、冷靜態度處
    理爭端，恣意以對方子女安危相脅，所用手段及所生實害雖
　　非重大，仍造成告訴人內心惴惴，其智識程度為高中畢業及
  　坦認犯行之犯後態度等一切情狀，量處如主文所示之刑，並
    諭知易科罰金之折算標準。
  (三)至被告行為後，刑法已於九十四年二月二日公布、九十五年
    七月一日施行，有關本件被告犯行所涉新舊法比較問題，詳
    參附表所述，併予敘明。
二、無罪部分：
  (一)公訴意旨另以：（一）被告乙○○意圖為自己不法之所有並
    基於概括犯意，於九十一年五月間，先由乙○○口頭邀約庚○○投資女裝服飾店之生意，保證有四、五成之利潤，至同
    年六、七月間，隨即改口稱向庚○○詐稱：共有三人要投資
    ，每人出資新臺幣（下同）二十萬元等語，致使庚○○陷於
    誤信，在同年九月間先交付五萬元予乙○○。復於翌（九十
    二）年一月間，乙○○又告知庚○○，另一人不願投資，僅
    剩其二人而已，並再度於同年一月十三日，向庚○○詐取十
    五萬元，並先後告以其負責貨源，庚○○負責網頁設計，兩
    人平均分配所有盈餘。隨即又再告知因已租到位於臺南市○
    區○○路二號之店面，需款作店面改造與裝修等為由，又陸
    續向庚○○詐取五十四萬六千元連同前揭已付款項五萬元及
    九十二年三月十八日支付購買冷氣機款二萬二千元，共六十
    一萬八千元，然實際上乙○○分文未出。（二）乙○○明知
    上開店面向台電公司申請變更用電種類，並不需繳交手續費
    ，然卻向庚○○訛稱需繳交一萬五千元，致使庚○○誤信如
    數支付。（三）九十三年八月二十八日晚上八時十分許，庚○○進入前揭店之倉庫，旋即遭乙○○及被告甲○○共同基
    於剝奪人之行動自由之犯意，由乙○○下令甲○○將倉庫門
    關閉，剝奪庚○○之行動自由，無法自由外出達二十分鐘之
    久，迄警到來始將門打開。（四）被告戊○○並未實際投資
    上開女裝服飾店，且對上開乙○○與庚○○之合夥生意內容
    並不熟悉，然竟意圖使庚○○受刑事追訴，夥同乙○○對庚○○向臺灣臺南地方法院檢察署檢察官提出侵占之刑事告訴
    。因認被告乙○○涉犯刑法第三百三十九條第一項之詐欺取
    財罪嫌、被告乙○○及甲○○均涉犯刑法第三百零二條第一
    項之妨害自由罪嫌、被告乙○○及戊○○均涉犯刑法第一百
    六十九條第一項之誣告罪嫌等語。
  (二)按犯罪事實應依證據認定之，無證據不得認定犯罪事實。不
    能證明被告犯罪者，應諭知無罪之判決，刑事訴訟法第一百
    五十四條第二項、第三百零一條第一項分別定有明文。而認
    定犯罪事實所憑證據，無論為直接證據或間接證據，其為訴
    訟上之證明時，均須達於一般之人不至有所懷疑，而得確信
    其為真實之程度，始得據為有罪之認定，倘未達此程度，而
    有合理性之懷疑存在時，縱被告否認犯罪事實所持之辯解不
    能成立，仍不能遽為有罪之認定。
  (三)本件檢察官認被告三人涉有上開犯嫌，無非係以(1)告訴人庚○○偵查中之指訴；(2)證人己○○偵查中之證述；(3)告訴人
  　身處倉庫時雙方對話之錄音帶及譯文、用電種類變更表、臺
    電公司臺南區營業處函、存摺；(4)租賃契約、營業利潤分配
    表；(5)被告乙○○、甲○○、戊○○偵查中供述，為其主要
    論據。
  (四)不爭執事項
  1.被告乙○○所涉詐欺取財部分
  (1)被告乙○○於九十一年間起與告訴人庚○○共同投資經營女
    裝服飾店，雙方約定各出資百分之五十，而於九十一年間直
    到九十二年就有陸續以各項工程支出為由向告訴人請求支付
    金額不等之款項作為告訴人應提出的出資額，再由其交付於
    各往來廠商。合夥店面之實際押金為一萬五千元。
  (2)被告乙○○與告訴人就合夥事業約定由告訴人負責財務及帳
    務，被告乙○○負責貨源人事及採購。
  (3)雙方合夥期間之盈餘直至九十三年七月仍有均分。
  (4)九十三年四月間被告乙○○曾向台電公司申請變更用電種類
    為由向告訴人請款一萬三千元支應。
  (5)有關起訴書犯罪事實（一）被告乙○○九十二年一月十三日
    ，向庚○○詐取十五萬元之部分，係與起訴書犯罪事實（二
    ）前段關於被告乙○○向告訴人訛詐租金及押租金合計十五
    萬元部分，係屬同一事實，業經蒞庭檢察官於本院九十五年
    十二月二十二日審理中言詞敘明。
  2.被告乙○○及甲○○所涉妨害自由部分九十三年八月二十八
    日晚間八時十分許告訴人進入上開店內至晚上八時三十分時
    始離開，上開期間被告乙○○及甲○○均在店內。
  3.被告戊○○所涉誣告部分：
  (1)被告乙○○及告訴人庚○○於九十二年一月間分別以庚○○
    及戊○○為名義上之負責人向臺南市政府申請「祥穩服裝行
    」及「得利精品女鞋店」之營利事業登記。
  (2)戊○○於九十三年八月間有向臺灣臺南地方法院檢察署及東
    寧派出所申告庚○○涉嫌侵占之事實。
  (五)訊據被告三人均堅決否認有上開犯行，被告乙○○辯稱略以
    ：伊就上開合夥事業有實際出資，並未以詐術使告訴人支付
    合夥事業資金，店面押金係一萬五千元，伊向告訴人請款亦
    是一萬五千元（含租金十萬元），變更用電種類伊是請水電
    工去施工，伊未於上開時間將告訴人鎖在店內之電氣室中等
    語。被告甲○○就被訴事實之辯解與被告乙○○同。被告戊○○則辯稱略以：伊確實是上開服飾店及女鞋店之股東等語
    。被告三人之選任辯護人亦為被告三人辯護略以：上開合夥
    事業被告乙○○確實有出資，且經被告乙○○及告訴人彙算
    無訛；被告乙○○既未向告訴人表示上開店面之押金為六萬
    五千元，亦僅向告訴人請款十萬元支付租金及押金；又被告
    乙○○及甲○○並未將告訴人鎖在上開店內之電氣室中，當
    時係告訴人夥同友人前往上開店裡鬧事，告訴人且將電氣室
    之總開關關掉，自己反鎖在裡面；再者，被告戊○○確實插
    股於被告乙○○之股份，並提供其名義申請營利事業登記證
    ，及申請中國信託商業銀行臺南分行（下稱中國信託銀行）
    帳戶供合夥事業使用，而被告戊○○之所以向臺灣臺南地方
    法院檢察署檢察官申告本件告訴人涉嫌侵占，係因告訴人於
    九十三年八月二十二日未經其他合夥人同意，擅自提領上開
    中國信託銀行帳戶及其所有建華銀行東臺南分行內之合夥款
    項等語。
  (六)被告乙○○被訴詐欺取財部分
  1.有關告訴人出資部分，告訴人於向臺灣臺南地方法院檢察署
    檢察官告訴及本院準備程序時，固提出支出明細及其萬通商
    業銀行支票存款單存根及支票存根等件（臺灣臺南地方法院
    檢察署九十三年度發查字第二五○七號卷第五至七及第六十
    四至八十頁【下稱發查卷，餘類推】、本院卷第一三三至一
    六一頁），以證明其對上開合夥事業確有出資及於合夥商店
    經營期間以合夥收入支付款項情形。惟被告乙○○於本院準
    備程序時陳稱：這些單據均在告訴人那邊等語（本院卷第四
    十七頁），偵查中亦供陳：變更用電種類之一萬五千元費用
    之收據伊交給告訴人了等語（調偵卷第三四○頁），而證人
    即告訴人於本院審理時亦證述：合夥生意的帳是伊在管理，
    被告乙○○如果主張他先墊付的錢要列為成本，伊會要求他
    提出單據，股東之間有因為店內營運需要先墊付的錢，在計
　　算分紅之際，也會先行列為成本扣掉等語（本院卷第二四一
  　、二四二頁），可知被告乙○○上揭所辯非虛。則依證據之
    控制支配能力，要求被告乙○○提出逐筆而詳盡之出資單據
    ，自屬緣木求魚。是未能以被告乙○○未能提出證據資料，
    逕認被告乙○○所辯不實，應先敘明。
  2.有關被告乙○○及告訴人之出資爭議，被告乙○○於偵查中
    提出之內帳對帳記錄影本二張（調偵卷第十頁），告訴人於
    偵查中對此表示係九十二年三月二十九日完工正式開張後半
    年內，伊要求被告乙○○拿出資證明，被告乙○○要被告甲○○寫的，黏貼上半部係甲○○寫的，下半部係伊太太寫的
    等語（調偵卷第十八頁）。而黏貼上半部記載：
    「(1)復電（32,000【Ａ】）
    　(2)環保工程（機械打壁）（55,000【Ｂ】）」
    　(3)鐵工基礎改造＋鐵捲門65,000－4/5，30000開票裕欽付
      　＝35,000【Ｃ】
    　(4)空氣門＋冷氣128,000－預支70,000【Ｄ】3/18，
      　22,000 ，開票裕欽付，4/30，36,000，開票公司付
    　(5)設計費90,000裕欽付
    　(6)土木施工、地板加高、廁所115,000－10,000＝
    　　105,000【Ｅ】
    　(7)廣告111,600〈扣掉燈箱8,000沒有做〉6/23，76,500
      　招牌，開票公司付；〈預支35,000〉【Ｆ】
　　　(8)裝潢580,000，餘30萬未付，6/1，開票150,000、
  　　　150,000【Ｇ】〈預支280,000〉，差80,000【Ｈ】2/25
    　　，木工開票裕欽付100,000，3/12，木工開票裕欽付
      　100,000
  　　(9)房租＋押金100,000裕欽付」。
    至黏貼下半部則記載：
  　「大哥投入
  　【Ａ】32000復電
  　【Ｂ】55000環保
  　【Ｃ】35000
  　【Ｄ】70000
  　【Ｅ】105000
  　【Ｆ】35000
  　【Ｇ】150000
  　【Ｈ】80000，6/24匯公司45000，合計607,000
  　裕欽投入
    91年9月50,000
    92年1月13日150,000，為林大哥經手拿
    2月25日100,000
    3月12日100,000
    3月18日22,000
    4月7日30,000
    擴大機5,255
    6月1日【Ｇ】150,000，
　　合計607,255（607,000）」。
　　其中除「租金及押金」究竟係十五萬元抑或十萬元，告訴人
　　與被告乙○○之意見一再相左（詳參下述），及零頭之差距
  　外，其餘帳目可稱均等。告訴人既於九十二年三月二十九日
    上開合夥店面完工開張後與被告乙○○對帳，因而分別由其
    等配偶書寫上開內帳對帳紀錄單加以保留，甚至如告訴人所
    陳自九十二年十一月起開始平均分紅直至九十三年八月份（
    本院卷第二四一頁），倘告訴人早已懷疑被告乙○○無實際
    出資，斷無可能於對帳後尚合作經營並且均分利潤近一年。
    可見在進行對帳當時，雙方均已接受彼此如同書面記載出資
    額之意見。
  3.又參上開對帳單，被告甲○○所書寫之出資項目中，除告訴
    人出資部分漏載九十一年九月之五萬元、不詳時間之擴大機
    五千二百五十五元，及押租金金額不符外，其餘告訴人出資
    項目及額度，均與告訴人表示其妻記載之對帳單相符，甚至
    被告甲○○所記載之對帳單，於同一項目中，如有被告及告
    訴人個別出資其中一部分者，亦同時分列敘明，可見對帳當
    時雙方意見趨於接近。其次，為被告甲○○所書寫之出資項
    目中，不乏告訴人於告訴狀及其後歷次陳述中所未提及者，
　　如「復電」、「環保工程（機械打壁）」、「鐵工基礎改造
  　」、「空氣門」、「設計費」、「地板加高」、「廁所」，
    即如告訴人於告訴狀中表示：工程施工的廠商全都是被告乙○○去找的，連告訴人想找人比價都遭被告乙○○拒絕，事
    後告訴人始知悉「水泥工程」是被告乙○○父親承包等語（
    發查卷第三頁）。而該等「水泥工程」之支出，亦未列入告
    訴人一再強調其自身出資或合夥收入支出之項目，可知上開
    被告乙○○與告訴人合夥經營之商店，陸續支出之成本絕非
    僅止於告訴人所陳一百一十四萬五千七百一十元（即告訴人
    陳稱其出資六十一萬八千元及合夥事業收入支出五十二萬七
    千七百十元之總和），則其餘成本，衡情無非被告乙○○處
    理、分擔。再者，被告乙○○於偵查中提出「復電」之臺電
    公司臺南區營業處一般表制用戶復電登記單（調偵卷第二十
    六頁），於本院準備程序中，復提出為告訴人於上開對帳單
　　所肯認「大哥投入」部分之「6/24匯公司45000」之匯款資
  　料（本院卷第一七三頁），用以證明其確有支出復電費用三
    萬二千一百四十六元及曾匯款四萬五千元予告訴人。益徵被
　　告乙○○絕非如告訴人所言毫無出資。從而，告訴人所陳，
  　不盡屬實，即難遽信。
  4.有關押金部分之爭議，被告乙○○本院審理時辯稱：一開始
　　伊和房東講的時候是六萬五千元，後來因為裝潢來不及，告
  　訴人叫伊跟房東說租金壓低一點，所以才有第二份押金一萬
    五千元之租約等語（本院卷第三六三頁），核與證人陳王素
    真於警詢所述：伊與乙○○於九十二年一月十四簽訂租屋契
    約，但當時乙○○告知因裝潢問題無法如期承租，所以同年
    三月十五日另行簽訂租約，以第二次簽訂者為實際承租之契
    約，當時實收押金為一萬五千元等語（本院卷第二六五頁）
    相符，復有押金即一萬五千元之房屋租賃契約書影本一份在
    卷可憑（本院卷第二五八頁，影印自本院九十四年度易字第
    一○○二號警卷），被告乙○○所辯，已非無據。退步言之
    ，縱被告乙○○於九十二年一月十三日確向告訴人請款十五
    萬元，惟如前揭所述，被告乙○○於偵查中所提出之對帳單
    影本中，被告甲○○所記載押租金部分為十萬元，告訴人之
    妻原雖記載十五萬元，然參被告甲○○所加註「裕欽付之
    （其中設計費九萬元、土木施工地板加高廁所一萬元、
    房租及押金十萬元，合計二十萬元）」，亦與告訴人之妻所
    記載「為林大哥經手拿（即九十一年九月之五萬元，
    及九十二年一月十三日之十五萬元）」相符。則被告乙○○
    於九十二年三月十五日再與證人陳王素真訂定第二份租約後
    ，顯已將所請逾越押租金金額之款項自行流用於上開其他項
    目，而未中飽私囊，並為告訴人方面所認可。則被告乙○○
    於請款之初，顯然未對告訴人施以詐術而致告訴人陷於錯誤
    ，亦無不法所有之意圖，已堪認定。
  5.另有關告訴人所提出經營時陸續發生之費用、薪資等問題，
　　告訴人固提出其存摺及記帳資料（發查卷第六十至六十三、
  　八十一至一一○頁、九十三年度發查字第二八九六號卷第五
    至三十六、四十二至六十頁，下稱發查卷(二)），然與被告乙○○或告訴人之出資無涉，亦非檢察官起訴之範圍，本院自
    毋庸審酌。
  (七)被告乙○○、甲○○被訴妨害自由部分
  1.證人即當時到場處理糾紛之警員李穆昌於檢察事務官詢問時
    陳述：被告乙○○報案說有青少年三、四人妨害他們做生意
    等語（偵查卷第十四頁），證人丁○○於本院審理時證述：
    九十三年八月二十八日晚間告訴人有帶四個人到店裡面，是
　　另外四個人先到，對伊說「叫你們不要開店，你們還開店」
  　，乙○○報警，告訴人才到，告訴人有到店內之儲藏室（即
    倉庫）關電源，燈暗的時間差不多有五、六分鐘，伊看到被
    告乙○○、告訴人及其帶來的人一起走向儲藏室，伊就跑到
    店外，當時告訴人帶來的人一、二個在門口的裡面，一、二
    個在門口的外面，都在門口附近走來走去等語（本院卷第二
    二九至二三六頁），證人即告訴人亦於本院審理時證述：當
    天有四個成年男性朋友陪同，伊進去把電源關掉，是為了促
    使被告乙○○停止營業，與伊協談，警察到場時他們都還在
    等語（本院卷第二四六頁），復有卷附當時照片三張可佐（
    調偵卷第七十一、七十二頁）。足見，告訴人於上揭時間，
    確實夥同包括證人己○○及案外人李正隆等四名成年男子，
    共同前往與被告乙○○合夥而當時正由被告乙○○及甲○○
    經營之「祥穩服飾店」內關燈，且當時「祥穩服飾店」尚在
    正常營業。
  2.被告乙○○及甲○○於上開時間既仍正常經營「祥穩服飾店
    」，自有開燈之需求；然在場之被告乙○○及甲○○不僅無
    法阻止告訴人進入電氣室（即前述之倉庫或儲藏室）關燈，
    甚至未能在告訴人關燈後入內開啟，本院即難認定係被告乙○○或甲○○在告訴人進入電氣室後，將電器室外之門栓上
    鎖。其次，證人丁○○、告訴人及己○○均一致證述：當時
    店裡面只有乙○○一個男生（本院卷第二三八、二四六及三
　　四八頁），證人己○○甚至證述：告訴人要進到電器室的過
  　程中，被告乙○○跟李正隆發生拉扯，甲○○要拍照，李正
    隆上前阻止，這種情形移到店內，告訴人就跑到電器室內，
    伊與其他同行之人均發現告訴人被鎖在電氣室內，當時均一
    直要闖進去把門打開，伊等當天與告訴人到場的原因就是避
    免告訴人吃虧，告訴人有呼叫人家開門等語（本院卷第三四
    六至三五二頁），果係如此，證人己○○等人焉有可能讓同
    行之告訴人被囚禁在電氣室內達二十分鐘之久？反之，被告
    乙○○及甲○○二人又怎可能抵擋四名成年男子？在在均顯
    示告訴人當時並未受困，告訴人及證人己○○上開所言，殊
    難採信。此外，復有上開電氣室照片存卷可參（警卷第十四
　　至十五頁），可見上開電氣室確可反鎖，則被告乙○○及甲○○之辯解非無可採。
  3.至告訴人於警詢時雖指稱：是警方到場該倉庫的門才被打開
    ，門一開便看到警察，伊被鎖在電氣室內達二十分鐘等語，
    並提出錄音帶及錄音譯文一份供參；證人己○○於本院審理
    時亦證述：伊有看到甲○○上鎖，亦有看到被告甲○○開鎖
    的動作，是警察叫告訴人出來的，從告訴人被鎖上至甲○○
    把門打開大概三、五分鐘等語（本院卷第三五○頁）。然告
    訴人係以使被告受刑事追訴為目的之人，其指訴本待其他證
    據補足，不能遽採；而證人己○○係夥同告訴人前往上開店
    內「強勢協商」之人，立場本即存有偏頗告訴人之高度風險
    ，且該證人於偵查中係陳稱「被告乙○○」將倉庫門上鎖（
    發查卷第三十四頁），與其前揭證言不相符合，同難憑信。
    況證人丁○○於本院審理中證述：係警察去敲電氣室的門，
    請告訴人出來，告訴人在電氣室待超過十分鐘等語（本院卷
    第二十四、二三九頁），證人李穆昌警員於偵查中則陳述：
    伊到場之際，庚○○已在店門口，證人黃俊榮警員亦於偵查
    中陳述：伊到場時告訴人已在電氣室門外等語（偵查卷第十
    四頁）。各人所見，莫衷一是，則究竟在警察到場前或到場
    時，告訴人是否已然離開電氣室，被告乙○○與甲○○是否
    曾經在電氣室門外有「上鎖」或「開鎖」之動作，或其經歷
    時間為何，均尚有合理懷疑，而無從令本院得通常一般之人
    均不致懷疑之確信程度。自未能遽為被告不利之認定。
  (八)被告乙○○、戊○○被訴誣告部分
  1.被告乙○○於本院審理時供述：伊於九十一年初就開始陸續
    和告訴人、戊○○商談開店，九十一年十月間，找到店面的
　　時候，伊等三人有在東寧路六號府城魯味討論，當時告訴人
  　說不喜歡很多人合夥，後來結論是告訴人和伊一人一半的股
    份，戊○○加入伊的部份，戊○○占伊投資金額的百分之十
    ，伊負責商品、人員，告訴人負責帳目、申請一家店營利事
　　業登記證，戊○○請一個營業事業登記證，戊○○的出資是
  　在東寧路四號伊以前開的店直接拿現金十萬元給伊太太，戊○○沒有負責店內事務，戊○○提出的帳戶是當時府城魯味
    討論時決定的，後來有把分紅錢拿給戊○○等語（本院卷第
　　二四九至二五三頁）；證人丁○○於本院審理時亦證述：伊
  　在該店任職不到一年，伊任職時間，就伊所知這家服飾店有
    庚○○、戊○○、乙○○三個股東，開幕慶時，乙○○有介
    紹庚○○、戊○○他們三個是股東，三個都有在場，在乙○○紹介戊○○是股東的時候，庚○○也在。營業之後，庚○○、乙○○會到店內處理事情，庚○○每日去收錢，乙○○
    有時候到店裡面看頭看尾，戊○○也會去店裡面，但很少等
　　語（本院卷第二三一至二三二頁），核與被告乙○○前述辯
  　解相符，又查證人丁○○已非乙○○或被告戊○○之員工，
    況告訴人亦曾為其雇主之一，其顯無附和乙○○或被告戊○○之必要。則被告戊○○是否如告訴人所述非上開「祥穩服
    裝店」及「得利精品女鞋店」之股東，已非無疑。
  2.被告戊○○係「得利精品女鞋店」之名義負責人，有臺南市
    政府營利事業登記公示詳細資料一份在卷可憑（九十三年度
    發查字第二二二○號卷第十八頁，下稱發查卷(三)），被告戊○○甚至提供其中國信託商業銀行臺南分行帳號00000
    0000000號帳戶供合夥事業使用，亦據被告乙○○與
    告訴人庚○○一致陳明在卷，自屬實情。衡情，苟非合夥股
    東，鮮有願出名擔任負責人甚至出借帳戶而承擔風險者，反
    之，若被告戊○○非合夥股東之一，告訴人庚○○焉能確保
    被告戊○○所提供之帳戶能供合夥事業任意使用，而不致有
    遭銷戶或提領款項之可能？可見，被告戊○○確係被告乙○○及告訴人間合夥事業之股東。
  3.按刑法第一百六十九條第一項之誣告罪，以意圖他人受刑事
    或懲戒處分，向該管公務員誣告為構成要件，故該項犯罪，
    不特須指出其具體事實，足以使人受刑事或懲戒處分，且須
    明知其為虛偽，具有故意構陷之情形始能成立，如對於事實
    有所誤認，即缺乏此種意思條件，自難令負誣告責任。告訴
    人於九十三年八月十二日，未經知會合夥人即被告乙○○及
    戊○○，即將合夥事業所使用之戊○○上開帳戶及告訴人之
    建華銀行東臺南分行00000000000000號帳戶
    內之款項提領殆盡（計提領三十四萬四千元），其後被告乙○○及戊○○向臺灣臺南地方法院檢察署檢察官申告告訴人
    涉犯刑法第三百三十六條第二項之業務侵占罪嫌，經檢察官
    偵查後以罪嫌不足，於九十四年八月三十一日以九十四年度
    發查字第一○七號、九十四年度偵字第五八三五、五八三六
    號為不起訴處分，此據被告乙○○於檢察事務官詢問時陳述
    明確（發查卷(三)第十一至十二頁），且有告訴人製作網頁列
    印、上揭中國信託銀行及建華銀行帳戶交易明細及不起訴處
    分書各一份在卷可參（調偵卷第四十五至六十五頁），自堪
    認定。然被告乙○○及戊○○既本於上開合夥股東身分，向
    檢察官申告告訴人上開行為涉有業務侵占罪，無論所申告之
    事實是否經檢察官認定有犯罪嫌疑而起訴或法院認定成立犯
    罪而為判決，均未能認其有虛構事實或憑空捏造之行為，而
    僅屬是否能依當時存卷之積極證據認定告訴人犯罪之問題。
    從而，告訴人當時縱因證據不足而由檢察官為不起訴處分，
    亦不能逕認被告乙○○及彭世瑋有虛構事實之誣告犯行。
  (九)綜上所陳，本院認檢察官所舉證據尚不足以證明被告乙○○
    有詐欺取財、被告乙○○及甲○○有妨害自由、被告乙○○
    及戊○○有誣告犯行。此外，復查無其他積極事證足認被告
    等人確有檢察官起訴之犯行，揆諸前開說明，既不能證明被
    告等人犯罪，上開部分即應為其無罪之諭知。
據上論斷，應依刑事訴訟法第二百九十九條第一項前段、第三百
零一條第一項，刑法第二條第一項前段、刑法第三百零五條、修
正前刑法第四十一條第一項，罰金罰鍰提高標準條例第一條、廢
止前罰金罰鍰調高標準條例第二條，判決如主文。
本件經檢察官丙○○到庭執行職務。
中　　華　　民　　國　　96　　年　　2 　　月　　6 　　日
　　　　　　　　刑事第十庭  審判長法　官　陳欽賢
                                  法  官  林臻嫺
                                  法  官  陳賢德
以上正本證明與原本無異。
如不服本判決，應於收受送達後10日內向本院提出上訴書狀（應
附繕本）。
　　　　　　　　　　　　　　　　　書記官  莊文茹
中　　華　　民　　國　　96　　年　　2 　　月　　12　　日
附錄論罪科刑法條
中華民國刑法第三百零五條
（恐嚇危害安全罪）
以加害生命、身體、自由、名譽、財產之事，恐嚇他人致生危害
於安全者，處二年以下有期徒刑、拘役或三百元以下罰金。
附表
一、按行為後法律有變更者，適用行為時之法律。但行為後之法
　　律有利於行為人者，適用最有利於行為人之法律，九十四年
  　二月二日修正公布、自九十五年七月一日施行之刑法第二條
    第一項定有明文，上開規定係規範行為後法律變更所生新舊
　　法律比較適用之準據法，於新法施行後，應逕適用新法第二
  　條第一項之規定，為「從舊從輕」之比較（最高法院九十五
    年第八次刑事庭會議決議一之 (一)）。
二、刑法第三百零五條恐嚇罪之罰金刑，於被告行為後，因刑法
    施行法增訂第一條之一於九十五年七月一日公布施行，而該
    條規定之適用情形，固與上開條文增訂前，適用現行法規所
    定貨幣單位折算新臺幣條例第二條折算新臺幣及罰金罰鍰提
    高標準條例第一條提高標準，並無二致；惟反觀罰金之最低
　　刑度，被告行為後，刑法第三十三條第五款亦經修正公布施
  　行（修正公布施行日期同於上開刑法第二條），而將修正前
    僅一元（指銀元，即新臺幣三元，再適用罰金罰鍰提高標準
    條例第一條之規定得提高為十倍，即新臺幣三十元）以上之
    最低刑度，修正提高為新臺幣一千元以上，比較被告行為前
    後之法律適用，顯以行為時之法律較有利於被告，自應適用
　　修正前之刑法第三十三條第五款，而現行法規所定貨幣單位
  　折算新臺幣條例第二條及罰金罰鍰提高標準條例第一條之規
　　定自應併予適用。
三、本件被告行為時之易科罰金標準，係以修正前刑法第四十一
    條第一項前段「得以一元以上三元以下折算一日」及廢止前
    罰金罰鍰提高標準條例第二條前段「就其原定數額提高為一
    百倍折算一日」為依據，則本件被告行為時之易科罰金折算
    標準，如以銀元三百元折算一日，經折算為新臺幣後，應以
　　新臺幣九百元折算為一日。惟修正施行後之刑法第四十一條
  　第一項前段（公布施行日期同上開刑法第二條）關於易科罰
　　金之折算標準則為「以新臺幣一千元、二千元或三千元折算
  　一日」，比較新舊法，修正前之規定顯較有利被告，自應依
　　修正施行後刑法第二條第一項前段之規定，適用修正前刑法
  　第四十一條第一項前段、廢止前罰金罰鍰提高標準條例第二
　　條之規定，併諭知易科罰金之折算標準。
